臺灣高等法院高雄分院刑事判決　　　 100年度上易字第1199號
上　訴　人
即　被　告　吳榮富
上列上訴人因業務侵占案件，不服臺灣高雄地方法院100 年度審
易字第1489號中華民國100 年10月21日第一審判決（起訴案號：
臺灣高雄地方法院檢察署100 年度調偵字第687 號），提起上訴
，本院判決如下：
     主  文
上訴駁回。
     理  由
一、按「不服地方法院之第一審判決而上訴者，應向管轄第二審
    之高等法院為之。上訴書狀應敘述具體理由。上訴書狀未敘
    述上訴理由者，應於上訴期間屆滿後20日內補提理由書於原
    審法院。逾期未補提者，原審法院應定期間先命補正」、「
    第二審法院認為上訴書狀未敘述理由或上訴有第362 條前段
    之情形，應以判決駁回之。但其情形可以補正而未經原審法
    院命其補正者，審判長應定期間先命補正」，民國96年7 月
    4 日修正公布、同年月6 日施行之刑事訴訟法第361 條、第
    367 條分別定有明文。職是，不服地方法院之第一審判決而
    上訴者，其上訴書狀應敘述具體理由，至於上訴理由是否具
    體，係屬第二審法院審查範圍，則不在命補正之列，此參照
    上開條文之修正理由自明。
二、再所稱具體理由，係指須就不服之判決為具體之指摘而言，
    如僅泛稱原判決認事用法不當或採證違法、判決不公等，均
    非具體理由（法院辦理刑事訴訟案件應行注意事項第162 點
    參照）。復按「所謂具體理由，必係依據卷內既有訴訟資料
    或提出新事證，指摘或表明第一審判決有何採證認事、用法
    或量刑等足以影響判決本旨之不當或違法，而構成應予撤銷
    之具體事由，始克當之（例如：依憑證據法則具體指出所採
    證據何以不具證據能力，或依憑卷證資料，明確指出所為證
    據證明力之判斷如何違背經驗、論理法則）；倘僅泛言原判
    決認定事實錯誤、違背法令、量刑失之過重或輕縱，而未依
    上揭意旨指出具體事由，或形式上雖已指出具體事由，然該
    事由縱使屬實，亦不足以認為原判決有何不當或違法者（例
    如：對不具有調查必要性之證據，法院未依聲請調查亦未說
    明理由，或援用證據不當，但除去該證據仍應為同一事實之
    認定），皆難謂係具體理由，俾與第二審上訴制度旨在請求
    第二審法院撤銷、變更第一審不當或違法之判決，以實現個
    案救濟之立法目的相契合，並節制濫行上訴」（最高法院97
    年度台上字第892 號判決意旨參照）。是如上訴理由書狀並
    未依據卷內訴訟資料，具體指摘原判決認事用法有何違法或
    不當之情形，即屬上訴未敘述具體理由。又上訴書狀未敘述
    具體理由者，其上訴即屬於刑事訴訟法第362 條前段所定「
    上訴不合法律上之程式」之情形，第二審法院自應依同法第
    367 條之規定，以判決駁回之。
三、本件上訴人即被告吳榮富犯業務侵占罪，共貳罪，各處有期
    徒刑柒月。應執行有期徒刑壹年。被告不服，提起上訴，略
    以：被告奉派森霸二期大樓擔任管理組長一職，在職期間認
    真工作，深獲好評，但不幸家人經濟困難，在被逼債下使用
    管理費，深感後悔。被告業已認罪，並向公司區督導主任莊
    崔揚主動告知自首，並非公司查核發現。其中7 千元部分，
    證人莊崔揚先生在庭上證實是被告與管委會之間的借貸。因
    公司要被告一次還清，被告經濟困難，要求分期付款不被公
    司接受，深感失望，更期盼法官給予機會重新做人云云。
四、查被告吳榮富前於92年2 月17日起至99年4 月10日止，受僱
    於高雄市○鎮區○○街81號森霸二期大樓管理委員會擔任管
    理組長一職，負責代收住戶管理費及轉交廠商維修費用等工
    作，並應將收取每兩個月為一期之管理費用，扣除支付廠商
    修繕、保養款項後，餘額存入森霸二期大樓設於土地銀行的
    專用帳戶內，為從事業務之人。其竟將向住戶收取98年11、
    12月之汽機車清潔費用新臺幣（下同）7000元，未依規定於
    98年12月底前存入森霸二期大樓管理委員會專用帳戶內，反
    變異持有為所有之意思，將之侵吞入己；又將其向住戶收取
    之管理費用12萬4882元（即附表編號2 之「一般管理費」：
    11萬3482元+ 同表編號3 「汽機車管理費」：1 萬1400 元-
    「廠商維修費用」：9 萬2299元=12 萬4882元），未依規定
    於99年4 月底前存入森霸二期大樓管理委員會之帳戶，復予
    以侵占入己，共計2 次，侵占金額總計13萬1882元，嗣其挪
    用款項一事，為森霸二期管理委員會聘僱、負責督導、稽核
    大樓財務、管理工作之全方衛公寓大廈管理維護服務股份有
    限公司查覺，並向吳榮富確認侵占金額，因而查悉上情等情
    ，業據被告吳榮富於原審審理中坦承不諱，核與證人即全方
    衛公寓大廈維護服務公司職員莊崔揚於偵查、審理之證述相
    符，並有森霸二期大樓管理委員會雇用契約書、大樓公共管
    理費用分攤收繳單、森霸二期大樓管理委員會土地銀行活期
    存款存摺、大樓3 、4 月收支明細表、管理費收繳月報表、
    切結書等件附卷可考，堪認被告上開自白與事實相符，自可
    採為認定事實之證據。核被告所為，係犯業務侵占罪。是原
    審論處被告前後二次犯刑法第336 條第2 項業務侵占罪，業
    已詳敘其所憑之依據、認定理由及法律見解，從形式上觀察
    ，原判決並無認定事實錯誤、違背法令、判決適用法則不當
    之情形。
五、次查有關上開7000元部分，被告業已坦承侵占等情，業據證
    人莊崔揚於偵查中證述屬實( 見偵卷第23頁) ；又被告係先
    挪用，管委會知道後始同意借給被告等情，亦為證人莊崔揚
    於原審中具結證述在卷( 見原審卷第27頁) ，且被告於原審
    中亦坦承上開7000元之款項，也要在98年12月底入土地銀行
    之帳戶等語( 見原審卷第28頁) ；準此，上開7000元應為被
    告侵占之款項無訛，其上訴意旨，辯以借貸云云，乃係對其
    於原審自白及原審已詳為論斷之事項，漫言否認自為有利之
    主張，非可採取，且無從動搖原審判決之結論，不得認為已
    提出具體之上訴理由。
六、再刑法所謂自首，係指在犯罪未發覺前，自行申告其犯罪事
    實於該管公務員，而受法律上之裁判為要件，最高法院24年
    上字第1162號著有判例。查被告既自陳係向證人莊崔揚告知
    侵占之事，而非係向有偵查犯罪職務之公務員陳述自己犯罪
    之事實，揆之上開說明，自與自首之條件不符，是其主張自
    首云云，亦非可取，亦難遽認屬具體之上訴理由。
七、綜上所述，本院審酌上情，認原審以被告之自白，並業已斟
    酌全辯論意旨及調查證據之結果，對被告予以論罪科刑，於
    判決內已具體說明論科之理由，及其憑以認定之證據，客觀
    上並無何違法或不當之處。被告上訴意旨所陳，經核均並未
    依據卷內既有訴訟資料，具體指出或表明原判決有何採證、
    認事、用法等足以影響判決本旨之不當或違法之理由，僅係
    對原判決已說明論斷之事項，徒憑己意再為爭執，並未具體
    指摘原判決有如何採證、認事、用法等違反經驗法則之不當
    或違法，而足以影響判決本旨，應認未符合具體理由之要件
    ，揆諸前揭說明，其上訴亦不合法律上之程式。
八、爰依刑事訴訟法第367 條前段、第372 條，不經言詞辯論，
    逕為判決如主文。
中    華    民    國  100     年    12    月    14    日
                 刑事第九庭     審判長法  官  莊秋桃
                                      法  官  范惠瑩
                                      法  官  田平安
以上正本與原本無異。
本件不得再上訴。
中    華    民    國  100     年    12    月    14    日
                                  書  記  官  馬蕙梅
附表
┌─┬─────┬──────┬───────┬─────┬───────┐
│編│侵占時間  │住戶/侵占項 │侵占方式      │侵占金額（│證據          │
│號│          │目          │              │新臺幣）  │              │
│  │          │            │              │          │              │
├─┼─────┼──────┼───────┼─────┼───────┤
│1 │98年12月底│不詳/汽機車 │於98年11、12月│7000元    │森霸二期大樓│
│  │（起訴書誤│清潔費用    │間收到住戶預繳│          │吳榮富組長挪用│
│  │載為99年 2│            │之汽機車清潔費│          │管理費明細1紙 │
│  │月底）    │            │用後，未於98年│          │（見偵卷第6-1 │
│  │          │            │12月底存入森霸│          │頁）。        │
│  │          │            │二期大樓管理委│          │森霸二期99年│
│  │          │            │員會土地銀行專│          │3、4月收支明細│
│  │          │            │用帳戶內（帳號│          │表（見原審卷第│
│  │          │            │：000000000000│          │37頁 ）。     │
│  │          │            │；該筆款項嗣於│          │證人莊崔揚於│
│  │          │            │99年3 月31日補│          │偵訊、原審審理│
│  │          │            │列入99年3、4月│          │之證述（見偵卷│
│  │          │            │收支明細表）。│          │第21頁～第25頁│
│  │          │            │              │          │、原審卷26頁～│
│  │          │            │              │          │第27頁、第62頁│
│  │          │            │              │          │～第63頁）。  │
│  │          │            │              │          │被告吳榮富於│
│  │          │            │              │          │偵訊、原審審理│
│  │          │            │              │          │中之自白（見偵│
│  │          │            │              │          │緝卷第11頁～第│
│  │          │            │              │          │12頁、第16頁；│
│  │          │            │              │          │原審卷第20頁、│
│  │          │            │              │          │第64頁）。    │
├─┼─────┼──────┼───────┼─────┼───────┤
│2 │99年4月底 │陳明珠等36位│於99年3、4月間│11萬3482元│森霸二期大樓│
│  │          │住戶/一般管 │收到住戶預繳之│          │吳榮富組長挪用│
│  │          │理費用      │管理費用20萬57│          │管理費明細1 紙│
│  │          │            │81元後，扣除代│          │( 見偵卷第6-1 │
│  │          │            │繳予廠商之維修│          │頁) 。        │
│  │          │            │費用9萬 2299元│          │森霸二期99年│
│  │          │            │後，剩餘款項11│          │3-4 月管理費收│
│  │          │            │萬3482元未於99│          │繳月報表1 份( │
│  │          │            │年 4月底存入森│          │見偵卷第11頁～│
│  │          │            │霸二期大樓管理│          │第13頁) 。    │
│  │          │            │委員會上開專用│          │證人莊崔揚於│
│  │          │            │帳戶內。      │          │偵訊、原審審理│
│  │          │            │              │          │之證述（見偵卷│
│  │          │            │              │          │第21頁～第25頁│
│  │          │            │              │          │；偵緝卷第15頁│
│  │          │            │              │          │～第17頁；原審│
│  │          │            │              │          │卷第63頁）。  │
│  │          │            │              │          │被告吳榮富於│
│  │          │            │              │          │偵訊、原審審理│
│  │          │            │              │          │中之自白（見偵│
│  │          │            │              │          │緝卷第11頁～12│
│  │          │            │              │          │頁、第16頁；原│
│  │          │            │              │          │審卷第20頁、第│
│  │          │            │              │          │64頁）        │
├─┤          ├──────┼───────┼─────┼───────┤
│3 │          │陳維妮、石佳│於99年3、4月間│1萬1400元 │森霸二期大樓│
│  │          │芳等26位住戶│收到住戶繳納之│          │管理委員會大樓│
│  │          │/汽機車管理 │汽機車管理費1 │          │公共管理費用分│
│  │          │費          │萬1400元，未於│          │攤收繳單影本27│
│  │          │            │99年 4月底存入│          │張 (見偵卷第37│
│  │          │            │森霸二期大樓管│          │頁～第45頁)。 │
│  │          │            │理委員會專用帳│          │證人莊崔揚於│
│  │          │            │戶內。        │          │偵訊之證述 (見│
│  │          │            │              │          │偵緝卷第15頁～│
│  │          │            │              │          │第17頁)。     │
│  │          │            │              │          │被告吳榮富於│
│  │          │            │              │          │偵訊、原審審理│
│  │          │            │              │          │中之自白（見偵│
│  │          │            │              │          │緝卷第11頁～第│
│  │          │            │              │          │12頁、第16頁；│
│  │          │            │              │          │原審卷第20頁、│
│  │          │            │              │          │第64頁）。    │
├─┼─────┼──────┼───────┼─────┼───────┤
│  │          │            │合計侵占金額  │13萬1882元│              │
└─┴─────┴──────┴───────┴─────┴───────┘